臺灣臺北地方法院民事判決　九十年度簡上字第五七七號
　　上　訴　人　甲○○
　　法定代理人　葉公亮
　　訴訟代理人　陳俊宏
右當事人間請求清償欠款事件，上訴人對於中華民國九十年八月七日本院台北簡易庭
九十年度北簡字第九八八二號第一審判決提起上訴，本院判決如左：
    主　　  文
上訴駁回。
第一、二審訴訟費用（除減縮部分外），由上訴人負擔。
原判決所命給付之金額，減縮為上訴人應給付被上訴人新台幣壹拾萬零佰壹拾玖元
及自民國九十年七月十二日起至清償日止，按週年利率百分之五計算之利息。
    事  　　實
甲、上訴人方面：
壹、聲明：
  一、原判決廢棄。
  二、駁回被上訴人在第一審之訴。
貳、陳述：除與原審判決書所載者相同茲予引用外，補稱：
  一、上訴人在被上訴人公司雖是九月八日違約，但在元大證券公司於七月二十四日
      即違約，而違約之資料證券交易所皆通知各證券商，被上訴人應及時處分擔保
      品，無庸通知上訴人，被上訴人如及早於元大證券公司違約時即處分擔保品，
      不會造成上訴人之損害。
  二、被上訴人尚扣押上訴人集保之股票，但集保之股票與本件訴訟無關。
參、證據：援用原審之立證方法外，補提統一綜合證券永和分公司戶聯合徵信查詢明
    細表影本一份為證。
乙、被上訴人方面：
壹、聲明：
  一、駁回上訴。
  二、減縮訴之聲明為上訴人應給付上訴人新台幣（下同）一十萬零三百一十九元及
      自起訴狀繕本送達翌日起至清償日止，按週年利率百分之五計算之利息。
貳、陳述：除與原審判決書所載者相同茲予引用外，補稱：
  一、被上訴人處分擔保須上訴人在被上訴人公司維持率不足時，始可處分，與其他
      證券公司無關。
  二、處分明細表上的日期為處分之日期，每一筆維持率如不滿百分之一百二十，被
      上訴人即優先處分維持率最低的，處分完畢後，如維持率還在百分之一百二十
      以上，即不能再處分。
  三、被上訴人扣押上訴人之股票，須待取得本件判決後，始能執行。
參、證據：援用原審之立證方法外，並補提(一)公司變更登記事項表一份、(二)證券商辦
    理有價證券買賣融資融券業務操作辦法一份為證。
    理 　　 由
一、被上訴人起訴請求被上訴人給付一十萬零三百一十九元及自八十九年九月二十六
    日起至清償日止，按週年利率百分之五計算之利息，嗣減縮為請求上訴人應給付
    被上訴人一十萬零三百一十九元及自起訴狀繕本送達翌日起至清償日止，按週年
    利率百分之五計算之利息，核屬減縮應受判決事項之聲明，依民事訴訟法第四百
    三十六條之一第三項準用同法第四百六十三條、第二百五十六條第二項之規定，
    為法之所許，合先敘明。
二、被上訴人起訴主張上訴人於八十九年二月十一日與被上訴人簽訂融資融券買賣契
    約書，後融資買進東元十萬股、日月光二萬股、明電二萬股、千興一萬股、有訊
    一萬股、榮海一萬股，因信用帳戶整擔保維持率低於百分之一百二十，且未於規
    定期限內補繳差額，被上訴人依約處分上訴人之股票，核計尚有欠款一十萬零三
    百一十九元，屢經催討，上訴人均置之不理，為此提起本件訴訟。
    上訴人則以上訴人在被上訴人公司雖是九月八日違約，但在元大證券公司於七月
    二十四日即違約，而違約之資料證券交易所皆通知各證券商，被上訴人應及時處
    分擔保品，無庸通知上訴人，被上訴人如及早於元大證券公司違約時即處分擔保
    品，不會造成上訴人之損害等語置辯。
三、被上訴主張上訴人於八十九年二月十一日與被上訴人簽訂融資融券買賣契約書，
    後融資買進東元十萬股、日月光二萬股、明電二萬股、千興一萬股、有訊一萬股
    、榮海一萬股，因信用帳戶整擔保維持率低於百分之一百二十，經通知後仍未於
    規定期限內補繳差額，被上訴人乃依約處分上訴人之股票，核計尚有欠款一十萬
    零三百一十九元之事實，業據其提出融資融券買賣契約書、差額補繳通知書五份
    為證，自堪信為真實，上訴人就被上訴人處分擔保品後，仍不足一十萬零三百一
    十九元之事實並不爭執，惟辯稱其在元大證券維持率不足之情形發生在前，且違
    約之資料證券交易所皆通知各券商，被上訴人應即時處分上訴人之股票，無須通
    知上訴人補繳差額後再處分股票，如上訴人及早處分股票，被上訴人不可能欠上
    訴人融資款，亦不會造成上訴人之損害等語。
四、經查，融資融券契約書第六條規定「乙方（即被上訴人）逐日計算甲方（即上訴
    人）信用帳戶內之擔保品值與其融資融券債務之比率，其低於乙方所定比率，甲
    方應即依乙方之通知於限期內補繳差額，前項比率及補繳期限，依操作辦法第二
    十三條之定。」、第七條規定「甲方未依前條第一項規定補繳差額時，乙方即得
    依操作辦法第二十四條規定處分其擔保品。」、第八條規定「甲方有操作辦法第
    三十八條所列事項之一時，乙方即得依操作辦法第二十四條規定處分其擔保品。
    」，次按委託人信用帳戶之整戶擔保維持率低於百分之一百二十，證券商應即通
    知委託人就各該筆不足擔保維持率之融資融券，於通知送達之日起二個營業日內
    補繳融資自備款或融券保證金差額，證券商辦理有價證券買賣融資融券業務操作
    辦法第二十三條第五項定有明文，而前開操作辦法第三十八條規定「未依第二十
    四條第二項規定補足差額者」、「未依第三十五條規定償還融券者」、「融資融
    券期限屆滿未經清償者」、「未依第二十八條規定調換抵繳證券者」等情形之一
    者，即為違約。是依兩造融資融券契約書之約定，僅於委託人信用帳戶維持率低
    於百分之一百二十時，或委託人有操作辦法第三十八條所列違約之情形時，始得
    處分擔保品，至委託人是否於他證券公司有違約之情形，並非處分擔保品之原因
    ，故上訴人辯稱被上訴人應於其在元大證券發生維持率不足之情形，即應處分擔
    保等語，如即早處分擔保品即不致使其發生損害等語，為無足取。
五、至上訴人雖另稱被上訴人尚扣押其集保股票等語，被上訴人則陳稱該股票須其待
    取得本件判決後，始能執行等語。而上訴人亦稱該集保公司之股票，與本件訴訟
    無涉等語。則被上訴人縱扣押被上訴人集保之股票，然其並非融資之股票，即與
    本件訴訟無涉，且該集保之股票與本案無關，亦為上訴人所明知（本院九十一年
    四月十九日言詞辯論筆錄），上訴人不能以此解免其清償責任。
六、按融資融券契約書第九條第一、二項規定「乙方依前二條規定處分擔保品之時間
    及其處分價格，甲方絕無異議；處分費用並由甲方負擔之。前項處分所得，抵充
    甲方所負融資融券債務有剩餘者，應返還委託人，如不足抵充，甲方應立即清償
    ，否則乙方依法追償之。」，是被上訴人就處分擔保品後不足之融資差額一十萬
    零三百一十九元，得依此規定，請求上訴人清償之。從而，被上訴人依融資融券
    契約之約定，請求上訴人給付一十萬零二百一十九元，及自起訴狀繕本送達之翌
    日即九十年七月十二日起至清償日止，按週年利率百分之五計算之利息，有理由
    ，應予准許。原審命上訴人如數給付，於法並無不合，上訴意旨指摘原判決不當
    ，求予廢棄改判，為無理由，應予駁回其上訴。
七、據上論結，本件上訴為無理由，依民事訴訟法第四百三十六條之一第三項、第四
    百四十九條第一項、第七十八條，判決如主文。
中　　　華　　　民　　　國　　九十一　　年　　　四　　　月　　二十六　　日
                              民事第三庭審判長法官　楊絮雲
                                              法官　張明輝
                                              法官　吳青蓉
右為正本係照原本作成
本件判決不得上訴。
中　　　華　　　民　　　國　　九十一　　年　　　四　　　月　　二十六　　日
　　　　　　　　　　　　　　　　　　　　法院書記官　吳芳玉
